【裁判字號】    97,聲,2736
【裁判日期】    980115
【裁判案由】    發還擔保金
【裁判全文】
臺灣板橋地方法院民事裁定              97年度聲字第2736號
聲  請  人
即  債權人  中國信託商業銀行股份有限公司
法定代理人  乙○○
相  對  人
即  債務人  甲○○
上列聲請人聲請發還擔保金事件，本院裁定如下：
    主  文
聲請人於臺灣士林地方法院九十四年度存字第四一七號擔保提存
事件一案所提存之擔保物九十二年度甲類第六期中央政府建設公
債（號碼：Ａ九二一○六），面額新臺幣壹拾萬元券壹張，合計
新臺幣壹拾萬元准予發還。
聲請程序費用由相對人負擔。
    理  由
一、本件聲請人原花蓮區中小企業銀行股份有限公司與中國信託
    商業銀行股份有限公司合併，以中國信託商業銀行股份有限
    公司為存續銀行，花蓮區中小企業銀行股份有限公司為消滅
    銀行，合併後之公司名稱為「中國信託商業銀行股份有限公
    司」，有聲請人提出之行政院金融監督管理委員會96年7 月
    26日金管銀（六）字第09600285840 號函暨公司變更登記事
    項表附卷可憑，聲請人即債權人中國信託商業銀行股份有限
    公司於合併前聲請本院對債務人以94年度裁全字第1213號裁
    定准予假扣押，亦有民事裁定附卷可稽，合先敘明。
二、按訴訟終結後，供擔保人證明已定20日以上之期間，催告受
    擔保利益人行使權利而未行使，或法院依供擔保人之聲請，
    通知受擔保利益人於一定期間內行使權利並向法院為行使權
    利之證明而未證明者，法院應依供擔保人之聲請，以裁定命
    返還其提存物或保證書，民事訴訟法第104 條第1 項第3 款
    定有明文，依同法第106 條之規定，於其他依法令供訴訟上
    之擔保者，亦準用之。而債權人提供擔保金為假扣押之執行
    後，就所欲保全之債權未提起本案訴訟，如未撤回假扣押之
    執行，而在其假扣押所欲保全之債權於執行程序分配終結確
    定未受分配，與民事訴訟法第104 條第1 項第3 款所定之「
    訴訟終結」相當（最高法院91年度臺抗字第313 號裁判要旨
    參照）。
三、本件聲請意旨略以：聲請人與相對人間假扣押事件，聲請人
    前依本院94年度裁全字第1213 號民事裁定，提供如主文第1
    項所示之提存物後，並以臺灣士林地方法院94年度存字第41
    7號提存事件提存後，聲請人並據此向該院聲請以94 年度執
    全字第329 號假扣押執行程序就相對人之財產予以假扣押在
    案。嗣該假扣押標的物業經他債權人聲請本院以94年度執字
    第14030 號清償債務強制執行事件調卷執行，並已拍定分配
    完畢，茲因訴訟終結，向臺灣士林地方法院聲請催告相對人
    於一定期間內行使權利，該院以95年度聲字第1665號裁定移
    送本院，並經本院以96年度聲字第1593號函催告相對人行使
    權利而未行使，為此提出本院94年度裁全字第1213號民事裁
    定、94年度存字第417號提存書、民國（下同）96年6月29日
    板院輔民弘96年度聲字第1593號函、臺灣士林地方法院94年
    3月7日士院儀94執全雙329字第0940304191 號函、行政院金
    融監督管理委員會96年7月26日金管銀（六）字第096002858
    40號函暨公司變更登記事項表等影本各1 件，聲請發還擔保
    物等語。
四、查本件假扣押債權人原花蓮區中企業銀行股份有限公司業將
    其對債務人張寶金連同其保證人甲○○、盂敏滄、擔保物提
    供人之本金暨相關利息、遲延利息、違約金、墊付費用等債
    權、擔保物權及其他一切從屬權利讓與債權受讓人瑞陞復興
    一資產管理股份有限公司，並已依金融機構合併法規定將上
    述債權轉讓之通知以公告方式登報公告週知，有債權讓與證
    明書及債權讓與公告等正本各1份附臺灣士林地方法院94 年
    度執字第14030 號卷宗可憑，復有本院電話查詢登記表附卷
    可稽。次查，聲請人聲請本院於民國94年2月17日以94 年度
    裁全字第1213號裁定准予假扣押，聲請人並據此向臺灣士林
    地方法院聲請以94年度執全字第329 號假扣押執行程序就相
    對人之財產予以假扣押在案，嗣該假扣押標的物業經他債權
    人聲請該院以94年度執字第14030 號清償債務強制執行事件
    調卷執行，並已拍定分配，亦經聲請人聲明參與分配，受償
    新臺幣（下同）18,777元等情，業據本院依職權調取上開卷
    宗核閱屬實，是其執行程序顯然已告終結，受擔保利益人所
    受損害事實上已無可能繼續再發生，損害額應已確定，應認
    已符合民事訴訟法第104條第1項第3 款所定之「訴訟終結」
    情形。而聲請人聲請本院催告相對人行使權利，亦經本院於
    96年6 月29日以板院輔民弘96年度聲字第1593號函催告相對
    人行使權利，並經公示送達而刊登於新聞紙，惟相對人至今
    迄未行使權利等情，亦經本院依職權調取該催告行使權利卷
    宗核閱屬實，復有臺灣臺北地方法院97年10月31日北院隆文
    人字第0970005904號函、臺灣士林地方法院97年10月24日士
    院木民科字第0970338211號函各1 份及本院民事紀錄科查詢
    表4紙在卷為證，聲請人之聲請意旨核與民事訴訟法第104條
    第1項第3款規定相符，應予准許。
五、依民事訴訟法第95條、第78條，裁定如主文。
中    華    民    國    98    年    1     月    15    日
                  民事第三庭    法  官  陳映如
以上正本係照原本作成
如對本裁定抗告須於裁定送達後10日內向本院提出抗告狀，並應
繳納抗告裁判費新台幣1,000元整。
中    華    民    國    98    年    1     月    19    日
                          書記官  李錦輝


司法院資訊處製作；財團法人民間司法改革基金會備份。
